【裁判字號】    92,交抗,132
【裁判日期】    921111
【裁判案由】    聲明異議
【裁判全文】
臺灣高等法院高雄分院刑事裁定                    九十二年度交抗字第一三二號
      抗  告  人
      即受處分人  偉正交通股份有限公司
      法定代理人  甲○○
右抗告人因違反交通管理處罰條例案件，不服台灣高雄地方法院中華民國九十二年十
月三日裁定（九十二年度交聲字第二六八號），提起抗告，本院裁定如左：
    主  文
抗告駁回。
    理  由
一、本件抗告意旨略以：抗告人所僱用之曳引車司機張簡堯樑，於九十二日四月十五
    日因無照駕駛，為國道公路警察局第四隊員警當場舉發後，張簡堯樑對抗告人隱
    瞞該事實，抗告人於五月一日接獲因同一事件之公路警察局九十二年交字第Ｚ0
    0000000號通知書，始知上情，抗告人鑑於僱用人之監督義務，遂於第一
    時間責斥張簡堯樑並撒其駕駛職務，令其將曳引車停置妥當，由本公司派員取歸
    ，張簡堯樑畏罪逃逸無蹤，抗告人於九十二年五月五日向高雄市監理站查詢始知
    張簡堯樑擅於九十二年五月一日駕駛抗告人所有之ＷＧ─７０９號引曳車，企圖
    歸還抗告人之際，復為內政部警政署國道公路警察局第三隊以違反道路管理處罰
    條例第三十條、二十一條開立九十二年度交字第Ｚ00000000號通知書。
    原審恣意指摘抗告人未盡善良管理義務，於張簡堯樑第一次被取締時，員警未能
    依法扣留違規車輛牌照，致使渠於同年五月一日後以同一理由遭舉發，理應由近
    「危險源」之員警依法處理，反而苛求遠在高雄之抗告人，且原審對抗告人於第
    二次違規事件如何未能負監督義務則語焉不詳。且二次違規事件乃基於同一監督
    疏失之不作為，理應以一次處罰為足等為由，提起抗告，請求撤銷原裁定，另為
    適法之裁定云云。
二、按汽車駕駛人在駕駛執照吊扣期間駕車駕駛聯結車、大客車、大貨車，汽車所有
    人及駕駛人各處新臺幣四萬元以上八萬元以下罰鍰，並當場禁止該汽車駕駛人繼
    續駕駛及扣留其車輛牌照，並吊扣其汽車牌照三個月，道路交通處罰條例第二十
    一條之一第一項第七款、第三項分別定有明文；次按汽車所有人如已善盡查證駕
    駛人駕駛執照資格之注意，或縱加以相當之注意而仍不免發生違規者，汽車所有
    人不受本條之處罰，同條第四項亦有明文。
三、經查：
（一）駕駛人張簡堯樑因酒醉駕車、駕車未繫安全帶等違規事件，於九十一年二月二
      十七日起至九十二年十月二十六日止，經高雄區監理所辦理吊扣駕駛執照，依
      法即不應為駕駛行為。而抗告人於僱用張簡堯樑駕駛時，既以開曳引車為其職
      務，駕駛人有無該等級之駕駛執照，即屬相當重要，惟當時張簡堯樑之駕照已
      經監理所吊扣，抗告人竟於僱用當時未令其出示有效駕照，亦未盡查證駕駛人
      駕駛執照資格之注意義務，且該注意義務於抗告人僱用張簡堯樑期間即繼續存
      在，並非於經舉發後始行發生，故因抗告人疏於注意此點，仍僱用渠為曳引車
      司機任其無照駕駛，顯未盡其監督之注意義務，自難免於道路交通管理處罰條
      例第二十一條之一之汽車所有人責任。
（二）雖抗告人抗辯第二次違規事件乃基於同一監督疏忽之危險源，應僅處罰一次為
      足，抗告人並主張於五月一日發現第一次違規事件時，即馬上通知張簡堯樑撤
      其駕駛職務，並令其將曳引車停置妥當，抗告人將派員開回，惟之後張簡堯樑
      即逃逸無蹤，事後於五月五日向監理所查詢始知，張簡堯樑在五月一日於欲歸
      還抗告人公司之際，為國道公路警察局第三隊再次舉發，抗告人並無未盡監督
      義務之情事云云；惟抗告人之代理人郭永隆於原審應訊時陳稱：「四月十五日
      的罰單，我在五月一日才收到，我就立刻叫他不要開車了，結果他說將五月一
      日當天車開回來時又被開了壹張罰單」等語，可知張簡堯樑於五月一日當日將
      車子開回交予抗告人，何以抗告人事後於抗告狀內又辯稱張簡堯樑逃逸無蹤，
      抗告人始於五月五日向監理所查詢才知張簡堯樑係於歸還該車時而再次被員警
      舉發，其前後之說詞互相矛盾，且監理所又何能知道張簡堯樑係為了將車子開
      回抗告人公司而遭員警舉發？又道路交通處罰條例第二十一條之一課以汽車所
      有人之注意責任，無非係因構成要件中所列之車輛，均屬大型，高危險性之工
      商業用車輛，於大多數情形下，汽車所有人利用駕駛人駕駛此種車輛於公路上
      經常性往來，以達其營業目的，因此於規範駕駛人本身以外, 如汽車所有人未
      能善盡查證駕駛人執照資格時，即須因此而負責，此一注意義務於汽車所有人
      將該車輛交於駕駛人時即繼續存在，倘此期間駕駛人違規無照駕駛數次，則汽
      車所有人對每次之違規均應予以負責，否則，如汽車所有人僅須對第一次違規
      負責後即可免責，其後駕駛人之無照駕駛行為完全無庸負責時，則法條課以汽
      車所有人對於駕駛人於駕駛期間確有駕駛資格之注意義務之立法用意，豈非毫
      無意義。且本條乃過失推定、舉證責任倒置之規定，抗告人尚須舉證證明渠已
      盡查證駕駛資格之義務，或縱加注意仍不免發生違規等情，然如前所述，非但
      抗告人於僱用時即未審查張簡堯樑之駕駛執照已遭吊扣之事實，且渠所辯第二
      次違規已要求張簡堯樑不要開車而渠仍將車輛開回，因而為員警查獲等語，亦
      互相矛盾，實不足採。
（三）駕駛人張簡堯樑於原審亦證稱：「我斷斷續續都有在公司開車，但公司並沒有
      在我每次開車回來時要求看我的駕照。」等語，核之張簡堯樑於受僱之始駕照
      即遭吊扣之情，顯知抗告人從未對張簡堯樑有否駕駛資格一事予以注意。又抗
      告人所辯稱，應由「靠近危險源」之舉發員警依法吊扣車輛牌照，實不應苛求
      遠在高雄之抗告人負責等語，惟於舉發單上均已明白記載罰鍰新台幣陸萬元整
      ，吊扣汽車牌照三個月，罰鍰與汽車牌照牌照限於九十二年六月二十六日前繳
      納、繳送，執行員警已依法處以汽車所有人於期限內繳送汽車牌照，並非如抗
      告人所云員警未依法吊扣汽車牌照，且倘因汽車所有人與駕駛人之距離遠近為
      是否負責之標準，則前開處罰條例之規定將形同具文。經核原審裁定並無不當
      。抗告人抗告意旨，仍執前詞，指摘原裁定不當，為無理由，應予駁回。
四、據上論結，應依道路交通案件處理辦法第二十六條，刑事訴訟法第四百十二條裁
    定如主文。
中      華      民      國    九十二    年     十一     月     十一     日
                              臺灣高等法院高雄分院刑事第二庭
                                  審判長法官  林正雄
                                        法官  黃蕙芳
                                        法官  黃壽燕
右正本證明與原本無異。
不得再抗告。
                                  法院書記官  黃富美
中    華    民    國      九十二      年      十一      月      十一    日


司法院資訊處製作；財團法人民間司法改革基金會備份。
